臺灣彰化地方法院民事判決
109年度訴字第386號
原      告  黃永欽  
訴訟代理人  黃勝雄律師
被      告  林阿近(黃萬力之繼承人)

            黃漢彬(黃萬力之繼承人)

            黃年村(黃萬力之繼承人)

            蔡盈豐(黃萬力之代位繼承人)

            蔡侑軒(黃萬力之代位繼承人)

上二人共同
法定代理人  蔡家銘  
被      告  余函(黃萬力之代位繼承人)

法定代理人  余元集  
被      告  黃文綏  
            黃龍    
            黃錦南  
            黃文彬  
            黃秉豐  
            黃龍樹  
            黃介仁  
            黃柏源  
            黃麗貞  
            侯建全  
            黃富星  
            黃喬雅  
            黃家哲  
            黃家祚  
            黃家強  
            林金在  
            林黃惜  
前二人共同
訴訟代理人  施廷勳律師
複代理人    張幸茵律師
被      告  黃頂    
            黃根定  
訴訟代理人  黃富利  
被      告  黃憲瑋  

訴訟代理人  黃吉祥  
被      告  黃文宏  
            黃文忠  
            黃木豪  
            黃永森  
            黃永安  
            黃永藤  
上列當事人間請求分割共有物事件，本院不經言詞辯論終結，判
決如下：
    主  文
原告之訴駁回。
訴訟費用由原告負擔。
    事實及理由
壹、程序事項
    按原告於判決確定前，得撤回訴之全部或一部；但被告已為
    本案之言詞辯論者，應得其同意，民事訴訟法262條第1項定
    有明文。查原告於民國110年5月18日具狀撤回起訴（本院第
    391頁），惟被告黃根定之訴訟代理人於110年6月3日具狀表
    示不同意原告撤回等語（本院卷第399頁），是本件訴訟繫
    屬仍不因原告撤回而消滅。
貳、實體事項
  一、原告主張：
　    坐落彰化縣○○鎮○○段0000地號之土地（下稱系爭土地）為
      兩造所共有，土地使用分區及使用地類別為鄉村區乙種建
      築用地，面積為1,734平方公尺。兩造間未約定不分割之
      期限，亦無因物之使用目的致不能分割之情形，然就分割
      方法未能達成協議，爰依民法第823條、第824條規定，請
      求分割系爭土地。
  二、被告（下合稱被告，單指一人則逕稱其姓名）辯稱：
　  ㈠林金在、林黃惜表示：系爭土地已於110年1月26日以買賣
      為原因，移轉登記予訴外人金實在建設股份有限公司（下
      稱金實在公司）。
　  ㈡黃頂、黃根定、黃憲瑋表示：不想賣給金實在公司，仍希
      望原物分割，同意原告分割方案。
　  ㈢黃文宏、黃文忠、黃木豪、黃永安、黃永藤表示：同意原
      告分割方案。
　  ㈣其餘被告未於言詞辯論期日到庭陳述，亦未具狀表示任何
      意見等語。㈠㈡
  三、本院之判斷：
    ㈠按提起分割共有物之訴，參與分割之當事人，以共有人為
      限。請求分割之共有物，如為不動產，共有人之應有部分
      各為若干，以土地登記總簿登記者為準（最高法院67年台
      上字第3131號判決要旨參照），又各共有人得隨時請求分
      割共有物，為民法第823條第1項前段所明定，此項規定旨
      在消滅物之共有狀態，以利融通與增進經濟效益（最高法
      院81年台上字第2688號判決要旨參照）。是共有人請求裁
      判分割共有物，須以共有關係繼續存在為前提，若共有土
      地已移轉第三人單獨所有，原共有人已無共有關係存在，
      其提起分割共有物之訴，即屬欠缺權利保護必要。復按原
      告之訴，有下列各款情形之一者，法院得不經言詞辯論，
      逕以判決駁回之。但其情形可以補正者，審判長應定期間
      先命補正：1.當事人不適格或欠缺權利保護必要。2.依其
      所訴之事實，在法律上顯無理由，110年1月20日修正公布
      民事訴訟法第249條第2項定有明文。申言之，案件經起訴
      後發生當事人不適格或欠缺權利保護必要之情形，倘該情
      形無從補正，法院自得不經言詞辯論，逕以判決駁回之，
      合先敘明。
　  ㈡查原告提起本件分割共有物訴訟時，系爭土地雖為共有土
      地，且兩造均為土地之共有人，固有土地登記謄本在卷可
      稽（本院卷第19頁至第31頁、第93頁至第105頁）。然嗣
      於本院訴訟進行中，系爭土地業經共有人即被告黃文綏、
      黃家哲、黃家祚、黃家強、黃龍、黃錦南、黃文彬、黃秉
      豐、黃龍樹、黃介仁、黃柏源、黃麗貞、侯建全、黃富星
      、黃喬雅、林金在、林黃惜等人依土地法第34條之1第1項
      規定意旨處分系爭土地，並於110年1月26日將該土地各共
      有人應有部分即合計所有權全部，移轉登記予金實在公司
      所有，有彰化縣鹿港地政事務所110年7月12日鹿地一字第
      1100003656號函所檢附收件字號110年鹿登資字第4250號
      土地登記申請書及相關附件（含不動產買賣契約書等）、
      系爭土地公務用謄本及異動索引在卷可稽（詳外放卷）。
      本件系爭土地所有權全部既已移轉登記為第三人所有，兩
      造均非系爭土地之共有人，並無分割共有物，以消滅物之
      共有狀態之法律上利益，亦無訴訟繫屬中為訴訟標的之法
      律關係，移轉於第三人，得聲請代當事人承當訴訟之問題
      。則原告訴請分割共有物，即屬欠缺權利保護必要，無從
      准許，且其情形無法補正，爰不經言詞辯論終結，逕以判
      決駁回之。
  四、本件事證已臻明確，兩造其餘攻擊防禦方法及證據，經核
      與判決結果不生影響，爰不予調查及一一論列，併此敘明
      。
  五、據上論結，原告之訴為無理由，依民事訴訟法第249條第2
      項、第78條，判決如主文。
中　　華　　民　　國　　110 　年　　7 　　月　　19　　日
                  民事第四庭    法　官　徐沛然 
以上正本係照原本作成。
如對判決上訴，應於判決送達後20日內向本院提出上訴狀。如委
任律師提起上訴者，應一併繳納上訴審裁判費。
中　　華　　民　　國　　110 　年　　7 　　月　　19　　日
                                書記官  蔡明株